【裁判字號】    99,台上,6149
【裁判日期】    991007
【裁判案由】    偽證
【裁判全文】
最高法院刑事判決            九十九年度台上字第六一四九號
上  訴  人  甲○○
上列上訴人因偽證案件，不服台灣高等法院高雄分院中華民國九
十八年二月十六日第二審判決（九十七年度上訴字第二０三三號
；起訴案號：台灣高雄地方法院檢察署九十六年度偵字第三七０
八號），提起上訴，本院判決如下：
    主  文
上訴駁回。
    理  由
按刑事訴訟法第三百七十七條規定，上訴於第三審法院，非以判
決違背法令為理由，不得為之。是提起第三審上訴，應以原判決
違背法令為理由，係屬法定要件。如果上訴理由書狀並未依據卷
內訴訟資料，具體指摘原判決不適用何種法則或如何適用不當，
或所指摘原判決違法情事，顯與法律規定得為第三審上訴理由之
違法情形，不相適合時，均應認其上訴為違背法律上之程式，予
以駁回。次按不服地方法院之第一審判決而上訴者，應向管轄第
二審之高等法院為之。上訴書狀應敘述具體理由。第二審法院認
為上訴書狀未敘述理由，應以判決駁回之，刑事訴訟法第三百六
十一條第一項、第二項、第三百六十七條前段定有明文。而所謂
具體理由，須指摘或表明第一審判決有何採證認事、用法或量刑
等足以影響判決本旨之不當或違法，而構成應予撤銷之具體事由
，始克當之（例如：依憑證據法則具體指出所採證據何以不具證
據能力，或明確指出所為證據證明力之判斷如何違背經驗、論理
法則）；倘僅泛言原判決認定事實錯誤、違背法令、量刑失之過
重或輕縱，而未依上揭意旨指出具體事由，或形式上雖已指出具
體事由，然該事由縱使屬實，亦不足以認為原判決有何不當或違
法者（例如：對不具有調查必要性之證據，法院未依聲請調查亦
未說明理由，或援用證據不當，但除去該證據仍應為同一事實之
認定），皆難謂係具體理由，俾與第二審上訴制度旨在請求第二
審法院撤銷、變更第一審不當或違法之判決，以實現個案救濟之
立法目的相契合，並節制濫行上訴。本件原判決以上訴人甲○○
就其在另案審理中到庭作證，供稱所任職之機車行負責人為「張
簡浚育」，未如實證稱係「李佳如」乙節，毫不爭執，祇以無偽
證故意置辯，卻非針對第一審論處上訴人以偽證罪刑（處有期徒
刑四月，減為有期徒刑二月）之判決，究竟有何採證認事、用法
或量刑等足以影響判決之不當或違法，而構成應予撤銷之具體理
由，予以指摘，顯然違背法律上之程式，不經言詞辯論，逕行駁
回上訴人之第二審上訴。經核於法並無不合。上訴人之第三審上
訴意旨略謂：第一審判決固就上訴人虛偽供證之客觀作為有所論
述，但未就主觀犯意予以著墨，原審罔顧其情，復不傳喚張簡浚
育以詳加查證，自有證據調查職責未盡之違法云云。惟查：原審
受命法官行準備程序時，上訴人既直言張簡浚育係男性，李佳如
則為女性，第一審之採證認事「無違法之處」，並捨棄對張簡浚
育之對質詰問權等語，有該準備程序筆錄在案可稽，足見其第三
審上訴意旨顯非確實依據卷內訴訟資料而為指摘。依上說明，應
認其上訴為違背法律上之程式，予以駁回。
據上論結，應依刑事訴訟法第三百九十五條前段，判決如主文。
中    華    民    國  九十九  年    十    月    七    日
                      最高法院刑事第十庭
                          審判長法官  花  滿  堂
                                法官  黃  正  興
                                法官  陳  東  誥
                                法官  林  錦  芳
                                法官  洪  昌  宏
本件正本證明與原本無異
                                      書  記  官
中    華    民    國  九十九  年    十    月   十一   日
                                                       s

司法院資訊處製作；財團法人民間司法改革基金會備份。
